【裁判字號】    89,上易,269
【裁判日期】    891018
【裁判案由】    恐嚇
【裁判全文】
臺灣高等法院花蓮分院刑事判決            八十九年度上易字第二六九號
    上  訴  人  臺灣臺東地方法院檢察署檢察官
    被      告  乙○○
右列上訴人因被告恐嚇案件，不服臺灣臺東地方法院八十九年度易字第一０三號中華
民國八十九年七月二十九日第一審判決( 起訴案號：臺灣臺東地方法院檢察署八十九
年度偵字第二七八一號 )，提起上訴，本院判決如左：
    主  文
上訴駁回。
    事  實
一公訴意旨略以：乙○○因不滿前臺中縣大里市新仁里里長甲○○報請臺中縣政府在
  臺中縣太平市頭汴坑溪河床設置障礙物，阻擾乙○○遂行其違法傾倒廢土之不法情
  事，竟於民國（下同）八十六年五月三十日下午七時許，夥同綽號「黑仔」不詳姓
  名成年男子前至甲○○位於臺中縣大里市○○街六三號之住處內，乙○○於向甲○
  ○質疑為何設置障礙物阻擾其傾倒廢土後，隨即揚言：「我右手臂已斷，亦沒有家
  室，你若斷我財路，我也會有辦法」等語，在旁之「黑仔」則作勢欲毆打甲○○，
  共同以加害甲○○生命、身體之事恐嚇甲○○，使之心生畏懼，致生危害於安全，
  因認乙○○涉有刑法第三百零五條之恐嚇罪嫌。
二按犯罪事實應依證據認定之，無證據不得推定其犯罪事實，刑事訴訟法第一百五十
  四條定有明文。次按被告之自白不得作為有罪判決之唯一證據，仍應調查其他必要
  之證據，以察其是否與事實相符，刑事訴訟法第一百五十六條第二項亦規定甚詳。
  自白係被告之認罪行為，其證據證明力最強，立法規定尚不得作為有罪判決之唯一
  證據，舉重以明輕，與被告利害相反之告訴人之指訴，既係以使被告受刑事追訴為
  目的，自亦不得作為有罪判決之唯一證據。何況，證據資料在證據法則上尚有對被
  告有利之存疑時，如無法依客觀方法排除此項合理之可疑時，依「罪疑利益歸被告
  原則」，不得以此項證據資料作為有罪判決之依據。復按認定被告有罪之事實應憑
  證據；如未能發現相當之證據，或證據不足以證明，自不能以推測或擬制之方法，
  以為裁判之基礎；且認定事實所憑之證據，其為訴訟上之證明，須達於通常一般人
  均不致有所懷疑，而得確信其為事實之程度者，始得據為有罪之認定，倘其證明尚
  未達到此一程度，而有合理之懷疑存在時，尚難為有罪之認定基礎，苟積極證據不
  足為不利於被告事實之認定時，即應為有利於被告之認定，更不必有何有利之證據
  （最高法院三十年上字第八一六號、四十年台上八六號、七十六年台上字第四九八
  六號判決參照），此為當然之法理。
三本件公訴人以被告乙○○涉有恐嚇罪嫌，係以告訴人甲○○於警訊中之指述，為其
  依據。訊據被告堅詞否認右揭恐嚇犯行，辯稱：告訴人所指案發當日伊並未至告訴
  人首開住處，亦未恐嚇告訴人等語。經查：告訴人於原審供稱：「（八十六年五月
  三十日下午七時許，被告有無夥同綽號「黑仔」的男子到你臺中縣大里市○○街八
  二號之住處？）有」、「（上開住所是你辦公室？）是、是我擔任里長之辦公室」
  、「（被告到你辦公室商量何事？）我是告訴他，你的廢棄物不能倒在河川內」、
  「（被告有無跟你說「若斷我財路，我也會有辦法」？）沒有」、「（黑仔有無作
  勢要打你？）沒有」、「（被告有無恐嚇你？）沒有」、「（你會不會害怕？）事
  情經過那麼多年，而且辦公室出出入入的人那麼多，應該不會害怕」、「（你對警
  訊中所言有何意見？當時被告到你辦公室時之態度如何？提示警訊筆錄）沒有特別
  印象，我接到法院之傳票時也想了好久，因為事隔好幾年，而且態度應該沒有特別
  壞，所以沒有特別印象」等語（見原審八十八年六月二十四日、六月三十日、七月
  二十九日訊問、審判筆錄參照），於本院訊問時，亦為同上之證述。
四綜上所述，被告並無如起訴書所載之犯行。此外，復查無其他積極證據足以證明被
  告確有被訴之犯行，不能證明被告犯罪，原審對其為無罪之諭知，尚無不合，檢察
  官之上訴意旨以被害人於警訊已指述歷歷，認定被告有起訴書所指訴犯行，然查被
  害人於原審及本院中均一再堅稱伊無法確定是否庭上之被告對其恐嚇，警局之供詞
  不實在等語，是檢察官之上訴，核無理由，應予駁回。
據上論斷，應依刑事訴訟法第三百六十八條，判決如主文。
本案經檢察官翟光軍到庭執行職務。
中        華       民       國    八十九    年    十      月    十八    日
                                    審判長法官  吳  鴻  章
                                          法官  林  德  盛
                                          法官  黃  永  祥
右正本證明與原本無異。
本件不得再上訴。
                                        書記官  陳  淑  芬
中        華       民       國    八十九    年    十      月    十八    日


司法院資訊處製作；財團法人民間司法改革基金會備份。
